【裁判字號】    98,抗,1287
【裁判日期】    981214
【裁判案由】    聲請定其應執行刑
【裁判全文】
臺灣高等法院刑事裁定                  98年度抗字第1287號
抗  告  人
即  受刑人  甲○○
上列抗告人因聲請定其應執行刑案件，不服臺灣板橋地方法院中
華民國98年10月21日裁定（98年度聲字第5141號），提起抗告，
本院裁定如下：
    主  文
抗告駁回。
    理  由
一、原裁定意旨略以：受刑人因犯毒品危害防制條例等罪，業經
    原審法院及本院先後判處如附表所示之刑，均分別確定在案
    ，有本院被告前案紀錄表及各該刑事判決書在卷可稽，茲檢
    察官聲請定應執行之刑，原審法院審核認聲請為正當，應定
    其應執行之刑等語。
二、抗告意旨略以：刑法第53條第5 款規定「宣告多數有期徒刑
    者，於各刑中最長刑期以上，各刑合併之刑期以下定其刑期
    」，另查刑法第56條連續犯之規定，業於94年2月2日刪除，
    係因實務上對於「同一罪名」認定過寬、所謂「概括犯意」
    經常可連綿數年之久，且在採證上多於寬鬆，導致過度擴張
    連續概念，併案浮濫造成不公平之現象，在修法後基於連續
    犯原為數罪併罰之本質，反而忽略對公平原則之考量，過去
    視為連續犯之犯罪，只應回歸數罪併罰論處。藉以維護罪刑
    之公平性。然新法之一罪一罰，唯獨對毒品危害防制條例中
    ，吸食毒品者有欠公允之處。按毒品皆具成癮性，必須每日
    施用，且為單一之犯意，按照新法實施以來各法院之判例，
    參照毒品危害防制條例第4條第1項，犯行5 次，依次判刑15
    年，合計有期徒刑75年，但定應執行刑卻約為15至20年左右
    ，強盜、竊盜等罪亦然，其審判過程與毒品吸食者不同，分
    別只差上論判例，在判決前，大致上都由同一法官併案審理
    、判決，定應執行刑，已如前述。而對於吸食毒品者，在求
    節省司法資源下，均已簡易或協商下各案判決，則無此行為
    。今抗告人長期反覆施用毒品、時間接續，多次犯行，總刑
    期為9年1月，業經聲請更定應執行刑，並經原審裁定應執行
    有期徒刑8年11月，實有欠缺公平之比例原則。難甘信服，
    爰狀請賜予較為公平、合理之更刑裁定云云。
三、按裁判確定前犯數罪者，併合處罰之，而數罪併罰，有二裁
    判以上者，依刑法第五十一條之規定，定其應執行之刑；又
    宣告多數有期徒刑，於各刑中之最長期以上，各刑合併之刑
    期以下定其刑期，但不得逾三十年，刑法第50條、第51條第
    5款及第53條分別定有明文。次按數罪併罰，有二裁判以上
    者，依刑法第51條之規定，定其應執行之刑，刑法第53條定
    有明文。再按法律上屬於自由裁量之事項，有其外部性界限
    及內部性界限，並非概無拘束。依據法律之具體規定，法院
    應在其範圍選擇為適當之裁判者，為外部性界限；而法院為
    裁判時，應考量法律之目的，及法律秩序之理念所在者，為
    內部性界限。法院為裁判時，二者均不得有所踰越（最高法
    院80年台非字第473號判例意旨）。在數罪併罰，有二裁判
    以上，定其應執行之刑時，固屬於法院自由裁量之事項，然
    仍應受前揭外部性界限及內部性界限之拘束（最高法院93年
    度台非字第192號判決意旨參照）。
四、經查：本件抗告人先後犯有如原裁定附表所示之施用毒品等
    7 罪，業經原審法院分別判處如原裁定附表所示之刑，嗣經
    臺灣板橋地方法院檢察署檢察官因而聲請原審法院分別就原
    裁定附表編號1至5、及6、7定其應執行之刑。揆諸前揭說明
    ，應分別於編號1至5及6、7各刑中之最長期以上（即11月及
    1年以上），各刑合併之刑期以下（即7年9月，及2年8月以
    下），分別定其應執行之刑期。從而，原裁定就受刑人所犯
    如原裁定附表所示編號1至5、及6、7各罪，分別定其應執行
    之刑為有期徒刑6年8月及有期徒刑2年3月，既在外部性界限
    （即7年9月及2年8月以下）、內部性界限（即11月及1年，
    原裁定附表編號1、2、6、7之罪均分別曾定應執行刑為有期
    徒刑1年8月、2年9月、1年4月、1年，分別獲有減少有期徒
    刑6月、6月、2月、2月之利益）之範圍內，自難認原審法院
    就本件裁量權之行使，有何違法或不當之處。至抗告人所舉
    事例，尚非判決確定後定應執行刑法院所得調查審酌之事項
    ，受刑人執此作為請求減輕應執行刑之理由，容有誤會。是
    受刑人之抗告意旨指摘原裁定不當云云，並無理由，應予駁
    回。
據上論斷，應依刑事訴訟法第412條，裁定如主文。
中    華    民    國    98    年    12    月    14    日
                  刑事第十一庭審判長法  官   張連財
                                    法  官   林明俊
                                    法  官   楊照男
以上正本證明與原本無異。
如不服本裁定，應於裁定送達後5日內向本院提出抗告狀。
                                    書記官   陳紀語
中    華    民    國    98    年    12    月    15    日


司法院資訊處製作；財團法人民間司法改革基金會備份。
